臺灣新竹地方法院行政訴訟判決　
110年度交字第32號
原      告  劉加裕  
被      告  交通部公路總局新竹區監理所

代  表  人  吳季娟  
訴訟代理人  吳靜宜  
上列當事人間交通裁決事件，原告不服民國110年2月4日竹監新
四字第51-E30N38215號違反道路交通管理事件裁決，提起行政訴
訟，本院判決如下：
    主  文
原告之訴駁回。
訴訟費用新臺幣參佰元由原告負擔。
    理  由
一、程序事項：
（一）本件因屬不服被告所為道路交通管理處罰條例（下稱道交
      條例）第8條之裁決而提起撤銷訴訟，依行政訴訟法第237
      條之7規定，不經言詞辯論，逕行裁判，合先敘明。
（二）又原告起訴後，被告代表人變更為甲○○，茲據新任代表人
      具狀聲明承受訴訟，於法核無不合，應予准許。
二、事實概要：
    原告於109年12月1日11時46分許駕駛車號000-0000號自用小
    客車（下稱系爭車輛），並臨時停放於新竹市○○區○○○路000
    號處前，經民眾提出事證檢舉後，新竹市警察局第三分局（
    下稱舉發機關）員警認定有「併排臨時停車」之違規事實而
    逕行舉發。原告不服提出陳述單，經舉發機關函覆違規事實
    明確，被告遂以違反道交條例第55條第1項第4款之規定，於
    110年2月4日以竹監新四字第51-E30N38215號裁決書，裁處
    原告罰鍰新臺幣（下同）600元（下稱原處分），原告不服
    ，提起本件行政訴訟。
三、本件原告主張：
    伊斯時開車前往送午餐，於尋找路邊白線旁的停車位之際，
    因為卡車致視線遮蔽而誤以為其前方尚有停車格，進而前往
    靠邊停等，待駛近始知悉無法停車後便準備切出駛離，怎料
    斯時正有一大型聯結車正準備由對向車道的新竹國際學校大
    門駛出右轉，復以伊同車道後方不斷有車輛向前駛來，伊擔
    心相撞始於該處等待、致無法即時切出駛離，此可由檢舉影
    片中可看出，伊雖無施打方向燈，但全程並無下車，且系爭
    車輛左前車輪已左偏、駕駛座車窗搖下，即係伊斯時雖想駛
    離卻為確認行車安全致當下停等的證明。伊從無企圖併排臨
    停，無法認同僅因無法即時切回車道而受罰，被告不應僅以
    上開影片內容即認定伊有併排停車之事實與企圖云云，並聲
    明：原處分撤銷。
四、被告則答辯以：
    本案經舉發機關於110年1月25日以竹市警三分五字第110000
    1670號函復略以：經查原告於違規單所載時、地，併排臨時
    停車（無論駕駛人是否下車），已造成道路使用空間縮減，
    增加其他人車為閃避、繞越該車所衍生危險，為民眾向新竹
    市警察局檢舉，本分局依道路交通管理處罰條例第55條第1
    項第4款製單舉發（單號：E30N38215），本件舉發並無違誤
    。又原告雖主張欲停於卡車前方但因為卡車視線遮蔽，駛近
    時才發現卡車前方已無空位，惟經檢視本件採證影像，可知
    該卡車體積並非如大貨車一樣龐大應不致遮蔽視線，且原告
    一經發現無位可停，自應繼續向前行駛，尚不致有影像中停
    放路邊並顯示雙閃警示燈之情形，況影像中系爭車輛有對向
    及後方並無來車之駛離空檔，原告仍停留該處未駛離，顯見
    原告所陳自難憑採。復由於影片中可見，系爭車輛占用車道
    近二分之一寬幅，如有他車未注意、閃避不及易造成交通事
    故，原告併排臨時停車行為顯已嚴重影響自身及他人通行之
    安全。綜上所述，本件既經舉發單位查證違規屬實，被告依
    相關法規裁處應屬適法，本件原告之訴為無理由，並聲明：
    原告之訴駁回。
五、本院之判斷：
（一）按「汽車臨時停車時，應依下列規定：…。五、不得併排
      臨時停車。」，道路交通安全規則第111條第1項第5款定
      有明文；又「本條例所用名詞釋義如下：…十、臨時停車
      ：指車輛因上、下人、客，裝卸物品，其停止時間未滿3
      分鐘，保持立即行駛之狀態。」、「汽車駕駛人，臨時停
      車有下列情形之一者，處300元以上600元以下罰鍰：…。
      四、不依順行之方向，或不緊靠道路右側，或單行道不緊
      靠路邊，或併排臨時停車。」，道交條例第3條第10款、
      第55條第1項第4款亦分別有明定。又違反道路交通管理事
      件統一裁罰基準及處理細則第1條亦規定：「本細則依道
      路交通管理處罰條例第92條第4項規定訂定之。」第2條第
      1項規定：「處理違反道路交通管理事件之程序及統一裁
      罰基準依標細則之規定辨理。」「前項統一裁罰基準，如
      附件違反道路交通管理事件統一裁罰基準表....」核以上
      規定，係基於母法之授權而訂定，且其內容並未抵觸母法
      ，被告據以適用，於法並無不法，合先敘明。
（二）次按，「併排停車」之處罰，其立法理由係考量因駕駛人
      將車輛（含汽機車）以斜向、垂直或平行等方向停放於其
      他車輛車側，易生車輛往來危險，並造成合法用路權人之
      不便，是以駕駛人有併排停車之違規行為即應受罰，不以
      事實上造成危害為必要，亦不限於狹隘或單行之路面，更
      不因停放車輛之方向及種類而有異，或因其個案之特殊狀
      況而得免罰；蓋規定汽車駕駛人不得併排臨時停車，乃因
      併排臨時停車或停車時即占用原供車輛正常行駛之車道，
      不僅造成其他用路人通行之不便，且使原行駛於該處車道
      之汽車被迫繞過停放之車輛，甚至須跨越至其他車道始能
      通行；倘容許汽車駕駛人得任意併排臨時停車或停車，勢
      將使原可正常行駛於該車道上之汽車、機器腳踏車、腳踏
      車之駕駛人或行人，須一面避開汽車駕駛人所有前開併排
      車輛之車身，一面尚須注意對向來車，即有遭受對向車道
      或後方駛來車輛撞擊之風險，顯已嚴重影響他人通行之安
      全，而屬重大危害交通安全之行為。由此立法理由可知，
      倘於路邊停車致部分車身佔據車道，此時已肇生其他無辜
      汽機車駕駛人因一時不查或行車視線受阻而被迫變更車道
      造成車禍發生之危險，即構成併排停車（105年度高等行
      政法院及地方法院行政訴訟庭法律座談會提案十決議理由
      參照）。準此，是否併排停車係依停車之事實狀態為論定
      ，如停車之狀態事實，倘構成併排停車致車道寬度恐縮減
      之情，即屬併排停車之違規行為。又道交條例依併排停車
      違規行為之久暫分別於該條例第56條第2項「併排停車」
      （處2,400元之罰鍰）及第55條第1項第4款「併排臨時停
      車」（處300元以上600元以下之罰鍰）有不同之處罰規範
      ，合先陳明。
（三）查前揭事實概要欄所載之事實，除下列爭點外，為兩造所
      不爭執，並有檢舉光碟、舉發違反道路交通管理事件通知
      書、原處分裁決書、新竹市警察局第三分局110年1月25日
      竹市警三分五字第1100001670號函及附件在卷可稽，堪信
      為真。本件之爭點應為：原告是否有原處分所指「併排臨
      時停車」之違規事實？茲論述如下:
（四）經本院當庭依職權勘驗檢舉光碟影像，其勘驗內容如下：
      「畫面顯示時間:0000-00-00，11:46:40-11:47:00，日間
      無雨、視距良好，前方為雙向各單一線道，兩車道間為雙
      黃實線分隔，單一車道寬度約有兩輛小客車之車身寬度，
      去向及來向車道路面均繪有「慢」字，路面右側則為白色
      路面邊線。檢舉車輛於去向車道偏右側緩速向前行駛，而
      前方沿路路面邊線右側即路肩處均有汽、機車接續緊靠右
      側建物停放。於11:46:40可見，檢舉車輛前方有一小客車
      持續閃右側方向燈、緩速靠右行駛，直至11:46:49時尋得
      路邊空缺始切右靠邊停放。於11:46:49可見，鏡頭前方有
      一車輛（下稱系爭車輛）停靠於去向車道之右側，系爭車
      輛後方行車燈、警示燈持續亮起，來向車道則有一大型貨
      車靠路邊停放，該貨車前方車燈持續閃爍，後方則可見一
      聯結車車頭垂直停放。於鏡頭左側可見，有二小客車及一
      貨車接續由檢舉車輛左側超車，上開車輛之左後輪持續跨
      越或壓在兩車道間的雙黃實線上向前行駛。於11:46:56可
      見，系爭車輛右輪緊靠路面邊線停放，其車身右前方、右
      側及右後方均分別有車輛停於路肩。於11:46:58時，檢舉
      車輛車身開始左切準備自系爭車輛左側超車。於11:47:00
      畫面可見，系爭車輛車牌號碼為000-0000號，系爭車輛左
      前輪向左偏、駕駛座車窗開啟、且正前方並無車輛阻擋前
      行，另前開於來向車道之聯結車右側方向燈閃爍，畫面結
      束。」，此有110年9月17日調查證據筆錄附卷可參。由檢
      舉光碟影像內容及上開勘驗內容可知，系爭車輛全程未施
      打方向燈且明顯靜止於一處，其車身右前方、右側及右後
      方均有車輛停放，車身周邊亦無人上下車或貨物裝卸之情
      狀，原告就此亦不爭執（見本院卷第103-104頁）；復觀
      諸上開勘驗內容可知，斯時系爭車輛已佔用去向車道至少
      2分之1以上之寬度，致後續經過之同向車輛為避開系爭車
      輛，被迫持續跨越或壓在兩車道間的雙黃實線上始得前行
      ，顯已嚴重影響其他用路人之合法權益與通行安全，足堪
      認定系爭車輛確有於道路併排停車之違規事實明確。
（五）次查，原告雖就檢舉光碟影像證據力有所爭執，然上開影
      像係錄影設備之機械作用，乃真實保存當時錄影之連續內
      容所得，並非憑人之記憶轉述或事後排演而成，且其影像
      畫面連續而流暢，場景、光影、色澤均屬正常而自然呈現
      ，是尚無偽造或變造之疑義，前經舉發機關員警依道交條
      例第7 條之1 規定查證屬實後即予舉發，並經本院勘驗屬
      實，已如前述，堪信為真，況一般民眾與原告並無夙怨、
      亦無檢舉獎金可請領，實難想像一般民眾願主動以實名向
      警察提出檢舉、並甘冒刑事偽造文書罪之刑責而為損人不
      利己之行為。是原告如欲主張本件檢舉光碟影像欠缺證據
      力，自應就此詳予舉證以實其說，惟原告迄今僅空言指摘
      ，自難足採。
（六）另查，原告雖主張斯時初因誤判前方有車位而前往停靠該
      處、嗣欲即時切出車道前行，卻因車流交織致停等於該處
      ，確從未有併排停車之違規事實與意圖云云。然由上開檢
      舉光碟影像及勘驗內容可知，系爭車輛於道路上併排停車
      之客觀違規事實明確，業如前述，是原告主張並無併排停
      車之客觀事實，已有不符，原告雖另以檢舉光碟影像顯示
      斯時確有大型聯結車欲由對向車道駛出右轉、系爭車輛左
      前輪向左偏、駕駛座車窗開啟等等情狀，佐證斯時確欲駛
      離、惟因顧及行車安全而停等該處、並無併排停車之意圖
      云云。然衡諸一般事理與經驗法則，駕駛人如欲駛離原停
      等處進而插入其他車流前行時，勢必會依原停車方向持續
      顯示左或右轉方向燈，以提示後方來車預先知悉其行車方
      向及等待插入車流之意圖，方能促使其他車輛有所禮讓，
      始能利其依序插入車流行進。然由上開檢舉光碟影像及勘
      驗內容可知，原告全程僅按下行車燈、警示燈，卻全未施
      打左側方向燈警示後方來車，原告就此亦不爭執，顯與一
      般欲駛出原停等處駕駛人的行為不符。且依當時情形，上
      開路段縱有車流，由上開勘驗內容可見，系爭車輛確實有
      空檔足供駛離該處，且系爭車輛前方確無車輛阻擋，原告
      如欲離去，自得持續施打方向燈並緩速前行、再循序插入
      車流即可，而非如影像中所示持續施打行車燈及警示燈、
      停等於學校大門前方，是原告雖以系爭車輛左前車輪已左
      偏、將駕駛座車窗搖下觀望等情欲佐證斯時其欲駛離、並
      無停等之企圖云云，尚難遽信。且縱原告主張從無併排停
      車之企圖為真，然原告於斯時應得預見系爭車輛停於車道
      上將使道路使用空間大幅縮減，增加其他車輛駕駛人或行
      人為閃避、繞越該等違規車輛所衍生之危險，原告自101
      年6月4日起領有普通小客車駕駛執照，有公路監理電子閘
      門資料1 份在卷可稽（見本院卷第77頁），對於車輛不得
      併排臨時停車之規範，應知之甚稔，竟仍併排臨時停車，
      顯有應注意、並能注意而不注意之過失，亦應予以處罰。
      復以依當時情形並無任何緊急情狀，致其必須為併排臨時
      停車之違規行為，亦不存在免罰之事由。是原告上開主張
      ，自不足執為有利於其之認定，併予敘明。
（七）綜上所述，原告駕駛系爭車輛於上揭時間、地點確有「汽
      車駕駛人不依規定使用燈光」之違規行為，被告依道交條
      例第55條第1項第4款規定，以原處分裁處原告罰鍰600 元
      ，並無違誤。原告以前述理由訴請撤銷原處分，為無理由
      ，應予駁回。
六、本件判決基礎已臻明確，兩造其餘攻防方法及訴訟資料經本
    院斟酌後，核與判決結果不生影響，爰不一一詳予論述，併
    此敘明。
七、本件第一審裁判費為300元，應由原告負擔，並確定第一審
    訴訟費用額如主文第2 項所示。
八、據上論結，本件原告之訴為無理由，依行政訴訟法第237條
    之7、第98條第1項前段、第237條之8第1項、第237條之9、
    第104條、民事訴訟法第93條，判決如主文。
中　　華　　民　　國　　110 　年　　12　　月　　8 　　日
                  行政訴訟庭　法　官　林南薰
上為正本係照原本作成。
如不服本判決，應於判決送達後20日內，向本院提出上訴狀並表
明上訴理由（原判決所違背之法令及其具體內容或依訴訟資料可
認為原判決有違背法令之具體事實），其未載明上訴理由者，應
於提出上訴後20日內向本院補提理由書（上訴狀及上訴理由書均
須按他造人數附繕本，如未按期補提上訴理由書，則逕予駁回上
訴），並應繳納上訴裁判費新臺幣750元。
中　　華　　民　　國　　110 　年　　12　　月　　8 　　日
                              書記官　陳麗麗